【裁判字號】    98,交聲,453
【裁判日期】    980518
【裁判案由】    違反道路交通管理處罰條例聲明異議
【裁判全文】
臺灣士林地方法院交通事件裁定         98年度交聲字第453號
原處分機關  交通部公路總局臺北區監理所蘆洲監理站
受處分人    甲○○
上列異議人即受處分人因違反道路交通管理處罰條例案件，對於
交通部公路總局臺北區監理所蘆洲監理站98年3 月25日所為之北
監蘆字第裁46-C00000000號裁決書（舉發通知單：臺北縣政府警
察局北縣警交字第C00000000 號），聲明異議，本院裁定如下：
    主  文
異議駁回。
    理  由
一、按機器腳踏車行駛至交岔路口，其轉彎，應依標誌或標線之
    規定行駛；無標誌或標線者，應依第102 條及下列規定行駛
    ：1.內側車道設有禁行機車標誌或標線者，應依兩段方式進
    行左轉，不得由內側或其他車道左轉。2.在三快車道以上單
    行道道路，行駛於右側車道或慢車道者，應以兩段方式進行
    左轉彎；行駛於左側車道或慢車道者，應以兩段方式進行右
    轉彎；又汽（機）車行駛至交岔路口，其行進、轉彎，應遵
    守燈光號誌或交通指揮人員之指揮，遇有交通指揮人員指揮
    與燈光號誌並用時，以交通指揮人員之指揮為準，道路交通
    安全規則第99條第2 項、第102 條第1 項第1 款分別定有明
    文。次按汽車駕駛人，行經有燈光號誌管制之交岔路口闖紅
    燈者，處新臺幣（下同）1,800 元以上5,400 元以下罰鍰，
    並記違規點數3 點，道路交通管理處罰條例第53條第1 項、
    第63條第1 項第3 款亦分別定有明文。而機車違反道路交通
    管理處罰條例第53條第1 項規定，逾越應到案期限60日以上
    ，繳納罰鍰或逕行裁決處罰者，處罰鍰4,500 元，違反道路
    交通管理事件統一裁罰基準及處理細則同定有明文。
二、原處分意旨略以：異議人即受處分人甲○○於民國（下同）
    97年8月7日18時07分許，騎乘車號CLC-515 號重型機車行經
    臺北縣淡水鎮○○路與中正路之設有燈光號誌管制交岔路口
    時，因其行向中山路之燈光號誌為紅燈，竟於前開燈光號誌
    管制路口闖越紅燈逕行左轉進入中正路，而有「紅燈左轉（
    中正路）」之違規事實，當場為警攔停並依法製單舉發，經
    原處分機關認定違規事實明確，爰依道路交通管理處罰條例
    第53條第1項、第63條第1項第3款及違反道路交通管理事件
    統一裁罰基準及處理細則之規定，裁處異議人4,500元之罰
    鍰，並記違規點數3點。
三、異議意旨略以：本案與員警舉發之違規事實不符，異議人知
    悉違規路段需進行兩段式左轉，但異議人係依循淡水鎮○○
    路、中正路交岔路口之「機慢車左轉待轉區專用號誌」綠燈
    時，方由中山路左轉進入中正路。前開違規路段本是交通雜
    亂、標示不明之地帶，汽車、機車、行人道未規劃完善，交
    通警察單位應加強疏導尖峰時段，以確保行的安全，因而對
    原處分有所不服，為此聲明異議云云。
四、經查：
  (一)異議人對於前揭時地駕駛前開車輛，沿臺北縣淡水鎮○○路
    行駛，行經中山路、中正路設有燈光號誌管制交岔路口時，
    自中山路直接左轉進入中正路一節並不爭執，惟辯稱係遵循
    中山路、中正路交岔路口左側之「機慢車左轉待轉區專用號
    誌」綠燈時甫進行左轉，並非闖越中山路紅燈云云。
  (二)然質之證人即本件舉發員警謝武孝到庭證稱：當天異議人係
    騎乘機車在中山路外側的車道上，中山路的交叉路口前有標
    示該路段機車應兩段式左轉，且在中山路上方紅綠燈號誌旁
    也有記明機車往中正路方向必須兩段式左轉。機車在中山路
    上欲左轉中正路時，應待中山路上的燈光號誌轉為綠燈後，
    到待轉區停等，迨至待轉區專用號誌轉為綠燈後，再從待轉
    區○○○路方向行駛，然異議人當時所在之中山路燈光號誌
    為紅燈，機車待轉區是綠燈，異議人就直接闖越中山路的紅
    燈等語明確，並當庭提出前開路段燈號號誌之照片5幀及現
    場圖一紙可資佐憑，衡諸證人與異議人素不相識，亦無怨隙
    ，應無甘冒觸犯偽證重罪，故意構詞誣陷異議人之可能，其
    證言自得為本院判斷之依據，而異議人對於前開證人所述之
    行車方向、燈光號誌及行進方式等現場狀況均不否認，是以
    ，堪認證人前開證述應屬事實。
  (三)復參以異議人自承知悉其行向為中山路，前開違規路口機慢
    車需進行兩段式左轉等語，另依異議人及證人庭呈之違規路
    口照片觀之，中山路之紅綠燈號誌左側設有「機車兩段式左
    轉標誌」並有「往中正路機慢車兩段式左轉」之標誌，中山
    路外側車道旁，尚未進入紅綠燈停止線之前亦設有「機慢車
    兩段左轉」之標誌，且前開標誌之顏色、字體大小適中，緊
    臨在燈光管制號誌旁，行經該處之駕駛人應可清楚依其行向
    辨識所需遵行之燈光管制號誌，又前開標誌亦未遭樹木、廣
    告招牌或其他物品遮蔽或不明顯等情，有前開照片在卷可按
    ，足徵前開違規路口之燈光管制號誌或指示標誌並無異議人
    所指標示不明無法辨識之情事，是以，可證用路人騎乘機慢
    車行經前開違規路口時，應可清楚知悉需進行兩段式左轉，
    甫能自中山路左轉進入中正路無訛，且依異議人之行向自應
    遵循中山路之燈光號誌、標誌行進或轉彎，其尚未進入中山
    路、中正路交岔路口之「機慢車左轉待轉區」，自無從逕依
    該待轉區之專用號誌指示為行進或轉彎至明，況異議人所稱
    之機車左轉專用號誌所載位置之下方路面明確劃設有「機車
    待轉區」，且該專用號誌旁亦載明「機慢車左轉待轉區專用
    號誌」，可徵該號誌乃停等於待轉區之機慢車專用，而異議
    人並非停等於待轉區之機慢車，自無從遵行該待轉區專用號
    誌之必要，因此，異議人於違規時地，未遵循中山路燈光管
    制號誌紅燈之指示，在中山路紅燈停止線前停等，即逕自由
    中山路左轉進入中正路，自屬行經有燈光號誌管制交岔路口
    闖紅燈之違規行為無訛。
  (四)另佐以證人證稱當時違規地點交通並不擁擠，待轉區之待轉
    車輛亦不多等語，亦無異議人所稱違規現場交通繁忙混亂之
    情，故難以現場交通混亂即遽認異議人無前開違規行為至明
    。
  (五)綜上所述，異議人自承知悉該路段應兩段式左轉，卻未依規
    定進行兩段式左轉，且依其行向之中山路燈光管制號誌仍為
    紅燈時，逕依非其應遵守之機慢車待轉區專用號誌之綠燈轉
    入中正路，當屬闖越中山路燈光號誌紅燈之違規行為至明，
    是以，本件事證明確，異議人所執前詞置辯均無足採，本件
    違規事實已堪認定。從而，原處分機關認為異議人違規事實
    明確，爰分別依道路交通管理處罰條例第53條第1項、第63
    條第1項第3款及違反道路交通管理事件統一裁罰基準及處理
    細則之規定，裁處異議人4,500元之罰鍰，並記違規點數3點
    ，於法並無違誤，因此，本件異議為無理由，應予駁回。
四、據上論斷，應依道路交通案件處理辦法第19條，裁定如主文
    。
中    華    民    國    98    年    5     月    18    日
                  交通法庭    法  官      黃欣怡
以上正本證明與原本無異。
如不服本裁定應於送達後5 日內向本院提出抗告狀。
                              書記官      陳慧玲
中    華    民    國    98    年    5     月    18    日


司法院資訊處製作；財團法人民間司法改革基金會備份。
